臺灣臺中地方法院刑事判決　　　　　　 100年度訴字第2813號
公　訴　人　臺灣臺中地方法院檢察署檢察官
被　　　告　賴宏建
上列被告因違反毒品危害防制條例案件，經檢察官提起公訴（一
００年度毒偵字第二八八四號），本院合議庭裁定進行簡式審判
程序，判決如下：
    主    文
賴宏建施用第一級毒品，累犯，處有期徒刑柒月；扣案之海洛因
貳包（驗餘淨重各為零點肆肆陸公克、零點貳零陸貳公克），
沒收銷燬之。又施用第二級毒品，累犯，處有期徒刑伍月。應執
行有期徒刑拾壹月；扣案之海洛因貳包（驗餘淨重各為零點肆
肆陸公克、零點貳零陸貳公克），沒收銷燬之。
    犯罪事實
一、賴宏建前因偽造貨幣案件，經臺灣高等法院臺中分院以九十
    二年度上訴字第一七二號判決判處有期徒刑三年二月，由最
    高法院以九十二年度台上字第三０六九號判決駁回上訴確定
    ；又因施用第一、二級毒品案件，經本院以九十四年度訴字
    第一二二七號判決分別判處有期徒刑十月及六月確定，嗣經
    本院依中華民國九十六年罪犯減刑條例裁定減為有期徒刑五
    月及三月確定。上開三罪另定應執行刑有期徒刑三年八月確
    定，於民國九十七年一月七日假釋出監，至九十九年二月二
    十八日假釋期滿未經撤銷，以已執行完畢論。其又因施用毒
    品案件，經觀察、勒戒後，認無繼續施用毒品之傾向，於八
    十七年七月三日觀察、勒戒執行完畢釋放出所；惟其又於上
    開觀察、勒戒執行完畢釋放後五年內，於九十年一月上旬某
    日至九十一年九月十三日，連續施用第一、二級毒品海洛因
    及甲基安非他命多次，經本院以前揭九十四年度訴字第一二
    二七號判決判處有期徒刑十月及六月確定。詎賴宏建仍不知
    悔改，竟基於施用第一級毒品之犯意，於一百年八月十二日
    中午十二時許，以將海洛因置於針筒內注射之方式，在其位
    於臺中市○區○○街八十八之二號住處內，施用第一級毒品
    海洛因一次。賴宏建另基於施用第二級毒品之犯意，於一百
    年八月九日下午某時，以將甲基安非他命置於玻璃吸食器內
    點火燃燒吸食煙氣之方式，在上址住處內施用第二級毒品甲
    基安非他命一次。嗣於一百年八月十二日晚間八時三十分許
    ，賴宏建行經臺中市○區○○街二段十九號前，因行跡可疑
    而為警上前盤查，賴宏建乃於具有偵查犯罪權限之公務員尚
    未發覺其上開施用第一級毒品犯罪前，主動從上衣口袋處取
    出海洛因二包（驗餘淨重各為零點三四四六公克、零點二零
    六二公克）供警當場查扣，並於其後接受員警詢問時，供承
    前揭施用第一級毒品之事實而自首犯罪，復於偵查及審理期
    日到庭接受裁判。而賴宏建經員警對其採尿送驗後，發現其
    尿液中除呈現海洛因之代謝物嗎啡陽性反應外，並驗出甲基
    安非他命陽性反應，始為警查悉其另涉有前揭施用第二級毒
    品犯行。
二、案經臺中市政府警察局第三分局報告臺灣臺中地方法院檢察
    署檢察官偵查起訴。
    理    由
一、被告賴宏建於準備程序中，先就上開犯罪事實為有罪之陳述
    ，且所犯係死刑、無期徒刑、最輕本刑為三年以上有期徒刑
    以外之罪，經本院合議庭依刑事訴訟法第二百七十三條之一
    第一項之規定，裁定由法官一人獨任進行簡式審判程序，合
    先敘明。
二、上開犯罪事實，業據被告賴宏建於警詢、偵查及本院審理時
    坦承不諱（其於警詢及偵查中僅坦承施用第一級毒品），並
    有行政院衛生署草屯療養院鑑定書一份附卷可稽，及海洛因
    二包（驗餘淨重各為零點三四四六公克、零點二零六二公克
    ）扣案為憑。且被告於前揭時、地為警查獲後，經警採其尿
    液送驗結果，確呈嗎啡（施用海洛因者會在其體內代謝為嗎
    啡成分殘留，並經由尿液排出）及甲基安非他命陽性反應，
    有詮昕科技股份有限公司出具之濫用藥物尿液檢驗報告、尿
    液代號與真實姓名對照表各一份在卷可參，足徵被告前揭自
    白應屬實情。而被告前因施用毒品案件，經觀察、勒戒後，
    認無繼續施用毒品之傾向，於八十七年七月三日觀察、勒戒
    執行完畢釋放出所；惟其又於上開觀察、勒戒執行完畢釋放
    後五年內，於九十年一月上旬某日至九十一年九月十三日，
    連續施用第一、二級毒品海洛因及甲基安非他命多次，經本
    院以九十四年度訴字第一二二七號判決判處有期徒刑十月及
    六月確定等情，有臺灣高等法院被告前案紀錄表、刑案資料
    查註紀錄表、該案刑事判決各一份附卷可按。本案事證已臻
    明確，被告犯行洵堪認定。
三、查被告賴宏建前因施用毒品案件，經觀察、勒戒執行完畢並
    釋放後，曾於五年內再度施用第一、二級毒品並依法追訴處
    罰，縱其於本案之施用毒品犯罪時間距離先前觀察、勒戒執
    行完畢釋放已逾五年，仍不合於「五年後再犯」之規定，且
    因被告已於「五年內再犯」，顯見其再犯率甚高，即應依毒
    品危害防制條例第十條之規定處罰（最高法院九十五年第七
    次刑事庭會議決定、最高法院九十七年度第五次刑事庭會議
    決議參照）參照）。核被告所為，係犯毒品危害防制條例第
    十條第一項、第二項之施用第一、二級毒品罪。被告為供自
    己施用之目的而持有上開毒品，其於施用前後持有海洛因及
    甲基安非他命之低度行為，應各為施用之高度行為所吸收，
    均不另論罪。至被告所犯上開二罪間，犯意各別，行為互殊
    ，應予分論併罰。查被告前因偽造貨幣案件，經臺灣高等法
    院臺中分院以九十二年度上訴字第一七二號判決判處有期徒
    刑三年二月，由最高法院以九十二年度台上字第三０六九號
    判決駁回上訴確定；又因施用第一、二級毒品案件，經本院
    以九十四年度訴字第一二二七號判決分別判處有期徒刑十月
    及六月確定，嗣經本院依中華民國九十六年罪犯減刑條例裁
    定減為有期徒刑五月及三月確定。上開三罪另定應執行刑有
    期徒刑三年八月確定，於九十七年一月七日假釋出監，至九
    十九年二月二十八日假釋期滿未經撤銷，以已執行完畢論，
    有臺灣高等法院被告前案紀錄表及刑案資料查註紀錄表在卷
    可按。其受有期徒刑之執行完畢，五年內故意再犯本件法定
    本刑有期徒刑以上之罪，為累犯，均應依法加重其刑。另按
    刑法第六十二條所謂發覺，固非以有偵查犯罪權之機關或人
    員確知其人犯罪無誤為必要，而於對其發生嫌疑時，即得謂
    為已發覺；但此項對犯人之嫌疑，仍須有確切之根據得為合
    理之可疑者，始足當之，若單純主觀上之懷疑，要不得謂已
    發生嫌疑，最高法院七十二年台上字第六四一號判例要旨著
    有明文。又刑法第六十二條之所謂發覺，係指有偵查犯罪職
    權之公務員已知悉犯罪事實與犯罪之人而言，而所謂知悉，
    固不以確知其為犯罪之人為必要，但必其犯罪事實，確實存
    在，且為該管公務員所確知，始屬相當。如犯罪事實並不存
    在而懷疑其已發生，或雖已發生，而為該管公務員所不知，
    僅係推測其已發生而與事實巧合，均與已發覺之情形有別，
    最高法院七十五年台上字第一六三四號判例要旨亦闡述至明
    。本件被告係於上開查獲時、地，因行跡可疑而為警上前盤
    查時，即主動交付海洛因二包供警查扣，並於員警詢問時供
    承自己前揭施用第一級毒品海洛因之犯罪事實，有卷附職務
    報告書及被告警詢筆錄足憑。則員警當時並無確切根據而對
    被告產生施用毒品犯罪之合理可疑，更遑論業已確知被告上
    開犯罪事實。是以被告於具有偵查犯罪職權之公務員發覺其
    上開施用第一級毒品犯行前，即坦承前揭施用海洛因之犯罪
    情節，復於其後本案之偵查及審理期日到庭接受裁判，業已
    合於法定自首之要件，就被告所犯施用第一級毒品罪部分，
    應依刑法第六十二條前段之規定減輕其刑，並先加而後減。
    至於被告所犯施用第二級毒品罪部分，則係員警依據尿液檢
    驗報告結果追查發現，並無自首減刑規定適用之餘地，附此
    敘明。爰審酌被告曾因施用毒品犯行接受觀察、勒戒及入監
    服刑，猶未能從中記取教訓，深切體認毒品危害己身健康之
    鉅，反而再次趁隙施用海洛因及甲基安非他命，顯見被告自
    制能力尚有未足，而有接受相當期間監禁教化之必要，以促
    其及早矯正吸毒惡習；惟念及施用毒品固戕害個人健康至鉅
    ，然就他人權益之侵害仍屬有限，及其犯罪目的、手段、已
    於本院審理時坦承全部犯行之態度、具有國中肄業學歷之智
    識程度等一切情狀，分別量處如主文所示之刑，並定其應執
    行之刑，以示懲儆。
四、扣案之海洛因二包（驗餘淨重各為零點三四四六公克、零點
    二零六二公克），屬毒品危害防制條例第二條第二項第一款
    所稱之第一級毒品，應依同條例第十八條第一項前段之規定
    ，沒收銷燬之。
據上論斷，應依刑事訴訟法第二百七十三條之一第一項、第二百
九十九條第一項前段，毒品危害防制條例第十條第一項、第二項
、第十八條第一項前段，刑法第十一條前段、第四十七條第一項
、第六十二條前段、第五十一條第五款，判決如主文。
本案經檢察官廖育賢到庭執行職務。
中    華    民    國   100    年    11    月    30    日
                    刑事第七庭  法  官  高文崇
以上正本證明與原本無異。
如不服本判決應於收受送達後10日內向本院提出上訴書狀，並應
敘述具體理由；其未敘述上訴理由者，應於上訴期間屆滿後20日
內向本院補提理由書（均須按他造當事人之人數附繕本）「切勿
逕送上級法院」。
                                書記官  葉卉羚
中    華    民    國   100    年    11    月    30    日
附錄本案論罪科刑法條：
毒品危害防制條例第十條第一項、第二項：
施用第一級毒品者，處六月以上五年以下有期徒刑。
施用第二級毒品者，處三年以下有期徒刑。